【裁判字號】    95,交易,43
【裁判日期】    951229
【裁判案由】    公共危險等
【裁判全文】
臺灣新竹地方法院刑事判決              95年度交易字第43號
公  訴  人  臺灣新竹地方法院檢察署檢察官
被      告  甲○○
上列被告因公共危險等案件，經檢察官提起公訴（95年度偵字第
1464號），本院合議庭裁定進行簡式審判程序，並判決如下：
    主  文
甲○○服用酒類，不能安全駕駛動力交通工具而駕駛，處拘役肆
拾日，如易科罰金，以銀元參佰元即新臺幣玖佰元折算壹日；又
因過失傷害人，處拘役伍拾玖日，如易科罰金，以銀元參佰元即
新臺幣玖佰元折算壹日。應執行拘役玖拾日，如易科罰金，以銀
元參佰元即新臺幣玖佰元折算壹日。
    事  實
一、甲○○明知服用酒類將使其駕駛動力交通工具之注意力減低
    ，反應能力變慢，而危及其他用路人之安全，仍於民國94年
    10月23日下午4時許，在位於新竹縣尖石鄉之某小吃店內，
    食用燒酒雞後，致不能安全駕駛動力交通工具，竟酒後騎乘
    車牌號碼BXK-492號重型機車後搭載其小舅子曾德恩，沿省
    道臺3線往新竹縣竹東鎮方向行駛，迨於同日下午5時40分許
    ，途經新竹縣橫山鄉○○○○路南下72公里前，原應注意車
    前狀況，隨時採取必要之安全措施，且行經無號誌交岔路口
    時應減速慢行，作隨時停車之準備，而依當時情形，又無不
    能注意之情形，竟疏於注意撞擊同向前方由乙○○無照騎乘
    之車牌號碼BE2-585號重型機車及由丙○○無照騎乘欲左轉
    至新竹縣橫山鄉○○路○段66巷口之車牌號碼AT6-139號重型
    機車，致乙○○、丙○○人車倒地，丙○○受有左側脛骨骨
    折、左側足部骨折及左足開放性傷口之傷害（乙○○受傷害
    部分未據告訴），待員警據報赴現場處理，發現甲○○有飲
    用酒類物品之嫌，經以檢測儀器對其施以酒精濃度測試，測
    得其酒後呼氣酒精濃度為每公升0.73毫克，已達不能安全駕
    駛之程度。甲○○於肇事後停留於現場，在未經有偵查犯罪
    職權之機關或公務員發覺其為犯人前，向前往現場處理之員
    警當場主動承認為肇事人，表示願接受裁判之意思。
二、案經丙○○訴由新竹縣警察局橫山分局報告臺灣新竹地方法
    院檢察署檢察官偵查起訴。
    理  由
一、本件被告甲○○所犯刑法第185條之3公共危險罪暨同法第28
    4條第1項前段之過失傷害罪，均非死刑、無期徒刑、最輕本
    刑為3年以上有期徒刑之罪，或高等法院管轄第一審之案件
    ，被告於本院行準備程序進行中，就被訴事實為有罪之陳述
    ，經本院合議庭認合於修正後刑事訴訟法第273條之1之規定
    ，裁定進行簡式審判程序，合先敘明。
二、認定犯罪事實所憑之證據及理由：
（一）被告甲○○於警詢、檢察官訊問時、本院準備程序及簡式
      審理程序訊問時之自白。
（二）告訴人丙○○於警詢、檢察官及本院準備程序訊問時之指
      訴。
（三）被害人乙○○於警詢時之指述。
（四）道路交通事故現場圖、道路交通事故調查報告表（一）（
      二）、道路交通事故現場照片14幀、長庚紀念醫院林口分
      院診斷證明書1紙、酒精測定紀錄表1紙、刑法第185條之3
      案件測試觀察紀錄表1紙，證明被告甲○○酒後駕車違規
      超速撞擊告訴人丙○○所騎乘之上開機車，及告訴人丙○○確實因為本件車禍而分別受有上述傷害之事實。
（五）按汽車駕駛人飲用酒類後，其吐氣所含酒精濃度超過每公
      升零點二五毫克者，不得駕車；且汽車行駛時，駕駛人應
      注意車前狀況，並隨時採取必要之安全措施；汽車行經無
      號誌交岔路口時應減速慢行，作隨時停車之準備；道路交
      通安全規則第93條第1項第2款、第94條第3項、第114條第
      1項第2款亦分別定有明文。被告甲○○駕車外出，自應依
      遵循前揭交通安全規定，詎被告於飲酒達前述標準值後仍
      無照駕駛汽車，而依當時天候晴、夜間有照明、路面無缺
      陷、無障礙物之情形，均無不能注意之特別情事，竟疏未
      注意，終因酒後注意力無法集中而撞擊被害人乙○○、告
      訴人丙○○所騎乘之上開機車，造成告訴人丙○○受有如
      犯罪事實欄所示之傷害，被告甲○○對於本件車禍之發生
      顯有過失責任，此觀卷附臺灣省竹苗區車輛行車事故鑑定
      委員會鑑定意見書認為「甲○○酒精濃度過量駕駛重機車
      行經無號誌岔路口超速行駛，未注意車前狀況撞擊前車為
      肇事主因」；「丙○○無照駕駛重機車左轉彎時在車道上
      停止待轉影響他車通行為肇事次因」，亦同此認定。而被
      告之過失行為與告訴人之傷害結果間，顯有相當因果關係
      。
（六）綜上所述，被告甲○○之自白，應認與事實相符，可以採
      信。本件被告之犯行，堪以認定，應依法論科。
三、論罪科刑之理由：
（一）核被告所為，係犯刑法第185條之3之服用酒類不能安全駕
      駛罪暨同法第284條第1項前段之過失傷害罪。
（二）被告所犯上開2罪間，犯意各別，行為互殊，應予分論併
      罰。
（三）被告酒醉駕車致使告訴人受傷，就其所犯過失傷害部分，
      應依道路交通管理處罰條例第86條第1項之規定加重其刑
      。
（四）修正後刑法第2條第1項規定：「行為後法律有變更者，適
      用行為時之法律。但行為後之法律有利於行為人者，適用
      最有利於行為人之法律」。而被告於犯罪時之刑法第41條
      第1項前段規定：「犯最重本刑為5年以下有期徒刑以下之
      刑之罪，而受6個月以下有期徒刑或拘役之宣告，因身體
      、教育、職業、家庭之關係或其他正當事由，執行顯有困
      難者，得以1 元以上3元以下折算一日，易科罰金。」又
      被告行為時之易科罰金折算標準，修正前罰金罰鍰提高標
      準條例第2條前段（現已刪除）規定，就其原定數額提高
      為100倍折算1日，則本件被告行為時之易科罰金折算標準
      ，應以銀元300元折算1日，經折算為新臺幣後，應以新臺
      幣900元折算為1日。惟95年7月1日修正公布施行之刑法第
      41條第1項前段則規定：「犯最重本刑為5年以下有期徒刑
      以下之刑之罪，而受6個月以下有期徒刑或拘役之宣告者
      ，得以新臺幣1,000元、2,000元或3,000元折算1日，易科
      罰金。」比較修正前後之易科罰金折算標準，以95年7月
      1日修正公布施行前之規定，較有利於被告，則應依刑法
      第2條第1項前段，適用修正前刑法第41條第1項前段規定
      ，定其折算標準。修正前刑法第51條第6款規定: 「宣告
      多數拘役者，比照前款定其刑期，但不得逾4個月。」修
      正後刑法第51條第6款規定：「宣告多數拘役者，比照前
      款定其刑期。但不得逾120日。」比較新舊法結果，修正
      後之刑法第51條第6款規定對被告並無較為不利。另刑法
      第62條關於自首原規定為：「對於未發覺之罪自首而受裁
      判者，減輕其刑。但有特別規定者，依其規定。」，上開
      刑法修正後，改為：「對於未發覺之罪自首而受裁判者，
      『得』減輕其刑。但有特別規定者，依其規定。」則刑法
      修正前，行為人符合自首規定之要件，法院對行為人量刑
      時係「必」減輕其刑，刑法修正後，符合自首之要件者，
      僅「得」減輕其刑，亦即法院可依具體狀況審酌自首之情
      形，決定是否減輕其刑，比較修正前後之刑法第62條規定
      ，自應以被告行為時即修正前之規定較有利於被告。
（五）被告甲○○於肇事後，在未被有偵查犯罪職權之機關或公
      務員查知犯罪事實並知其為犯人前，即主動向到場處理之
      員警承認犯罪及表示願意接受裁判乙情，有新竹縣警察局
      橫山分局道路交通事故肇事人自首情形紀錄表1件，在卷
      可稽（見偵查卷第21頁），足認被告甲○○已符合自首之
      要件，應依修正前刑法第62條前段之規定，減輕其刑，爰
      依法先加後減。
（六）爰審酌被告置法律規範於不顧，仍恣意酒後駕車肇致本件
      車禍發生，致告訴人丙○○受有傷害，對告訴人造成身體
      上、精神上之傷痛，惟念及被告於犯罪後坦承犯行，態度
      良好，被告雖已與告訴人達成民事調解，有調解筆錄1件
      在卷可稽，然被告未能依調解內容履行給付義務等一切情
      狀，分別量處如主文所示之刑，並依修正前刑法定其應執
      行之刑。
四、至臺灣新竹地方法院95年度他字第614號公共危險案件，係
    經檢察官移送「併卷審理」而非「併案審理」，且事實均與
    本案起訴事實同一，業經本院審酌如上，附此敘明。
五、適用法律：
（一）刑事訴訟法第273條之1第1項、第299條第1項前段。
（二）刑法第185條之3、第284條第1項前段、修正前刑法第41條
      第1項、第62條前段、第51條第6款，道路交通管理處罰條
      例第86條第1項。
（三）罰金罰鍰提高標準條例第1條前段、修正前罰金罰鍰提高
      標準條例第2條。
本案經檢察官葉乃瑋到庭執行職務。
中    華    民    國    95    年    12    月    29    日
                  刑事第六庭    法  官   魏瑞紅
以上正本證明與原本無異。
如不服本判決應於收受本判決後十日內向本院提出上訴書狀，其
未敘述上訴理由者，並得於提起上訴後十日內向本院補提理由書
狀( 均須按他造當事人之人數附繕本 )「切勿逕送上級法院」。
中    華    民    國    95    年    12    月    29    日
                                書記官  吳月華
附錄論罪科刑法條：
刑法第185條之3
服用毒品、麻醉藥品、酒類或其他相類之物，不能安全駕駛動力
交通工具而駕駛者，處1年以下有期徒刑、拘役或3萬元以下罰金
。
刑法第284條第1項
因過失傷害人者，處6月以下有期徒刑、拘役或500元以下罰金，
致重傷者，處1年以下有期徒刑、拘役或500元以下罰金。


司法院資訊處製作；財團法人民間司法改革基金會備份。
